臺灣高雄地方法院交通事件裁定　　　　 94年度交聲更字第2號
原處分機關　高雄市政府
異　議　人
即受處分人　甲○○　男　48歲.
上列異議人因違反道路交通管理處罰條例事件，對於高雄市政府
於民國93年8 月4 日所為之處分（高市府交裁字第裁32─B00000
000 號），聲明異議，經本院撤銷原處分並自為裁定（93年交聲
字第485 號），異議人不服提起抗告，嗣經臺灣高等法院高雄分
院撤銷原裁定，並發回更審（93年交抗字第125 號），本院裁定
如下：
    主  文
原處分關於甲○○違反處罰條例之行為，拒絕停車接受稽查而逃
逸部分撤銷。
甲○○汽車駕駛人，駕駛汽車不服從交通勤務警察之稽查，處新
臺幣玖佰元罰鍰，並記違規點數壹點。
其餘異議駁回。
    理  由
一、異議意旨略以：車牌號碼ZTG —080 號輕型機車，並非異議
    人甲○○所有，異議人亦從未騎乘該部機車，甚且不曾見過
    該機車，故實無騎乘該機車違規未戴安全帽之情事。又依舉
    發違規事實所載，該違規之行為人既拒絕停車接受檢查而逃
    逸，則該違規行為人當不曾出示證件以供盤查，原處分機關
    自無從知悉違規行為人之年籍資料，衡諸常情，自應係處罰
    機車之所有人。而該機車並非異議人所有，既如上述，則原
    處分機關遽然處罰非機車所有人之異議人實乏依據。另異議
    人從未收受本件違規事由之罰鍰通知書，突接本件裁決書，
    實感莫名，爰依法聲明異議等語。
二、按機器腳踏車駕駛人或附載座人未依規定戴安全帽者，處駕
    駛人新臺幣500 元罰鍰；又汽車駕駛人，駕駛汽車有不服從
    交通勤務警察或依法令執行交通指揮、稽查任務人員之指揮
    或稽查者，處新臺幣900 元以上1,800 元以下罰鍰；再汽車
    駕駛人有第60條第2 項第1 款至第3 款情形之一者，記違規
    點數1 點。道路交通管理處罰條例第31條第6 項、第60條第
    2項第1款、第63條第1項第1款，分別定有明文。
三、經查：
  (一)、證人即高雄市政府警察局交通大隊第四分隊員警翁朝斌於
      民國93年4 月7 日上午11時5 分許，在高雄市○○○○○
      路口執勤時，因見一騎乘車牌號碼記載為ZTG —080 號輕
      型機車之男子，自高雄市○○○路四巷駛出，未依規定配
      戴安全帽，且於欲由東往西方向穿越民族路時，違規停車
      於黃網線上，遂趨前請該騎士出示駕駛執照及行車執照，
      然該名騎士僅出示駕駛執照，證人翁朝斌即詢問該部機車
      係何人所有，詎該名騎士竟陳稱：「要開就開，問那麼多
      幹嘛！」後，不待取回駕駛執照，即逕行駕車離去。而於
      該名騎士出示駕駛執照予證人翁朝斌查看時，經翁朝斌比
      對該名騎士與駕駛執照上之照片，確為同一人即本件異議
      人甲○○等情，業據證人翁朝斌迭次證陳明確（見本院93
      年交聲字第485 號卷第22、23頁，94年度交聲更字第2 號
      卷第65、66頁），並有異議人甲○○交予證人翁朝斌之駕
      駛執照影本1 紙在卷，是於93年4 月7 日上午11時5 分許
      ，騎乘機車未依規定配戴安全帽，且違規停車於黃網線上
      ，之後更棄照逕行離去者，確係本件異議人，茲可認定。
  (二)、至該車牌號碼ZTG —080 號機車車主即證人莊小葳於93年
      12月31日在臺灣板橋地方法院應訊時，經暫時退庭與其弟
      即證人莊智淵聯絡後，固證稱：經伊以電話與莊智淵聯繫
      結果，伊借予莊智淵使用之機車車牌號碼確為ZTG —080
      號，而莊智淵於93年4 月7 日確曾騎乘該機車行經高雄市
      ○○路與渤海路口，因違規被開罰單，但莊智淵沒有說原
      因，詳細時間也不記得了等語（見臺灣高等法院高雄分院
      93 年 交抗字第125 號卷第19、20頁），惟此業經證人莊
      智淵所否認，並明確證稱：「她（指莊小葳）可能聽錯，
      因為她是在行動電話裡面匆匆忙忙的問我，她跟我講到渤
      海街。那是一般都會經過的地方，但是日期我就不知道了
      。」等語（見本院94年度交聲更字第2 號卷第68頁）；參
      以於本院審理時，證人翁朝斌亦明確證稱其未曾見過證人
      莊智淵乙節（見本院94年度交聲更字第2 號卷第65頁），
      顯見證人莊智淵陳稱其非本件交通違規之人，應屬可信。
  (三)、前揭車牌號碼ZTG —080 號輕型機車，係證人莊小葳所有
      ，且早在88年間之前，即交予其弟莊智淵使用，而莊智淵
      並未曾將該車借予異議人使用；再莊智淵除知悉本件異議
      人甲○○之姓名與其之前工讀處所之老闆娘之夫姓名相同
      外，並不確定二者是否同一人之情，固經證人莊小葳、莊
      智淵證陳在卷（見本院94年度交聲更字第2 號卷第66、67
      頁，及臺灣高等法院高雄分院93年交抗字第125 號卷第19
      頁），並有車號查詢輕型機車車籍1 紙存卷可憑。惟不論
      異議人於違規當日所騎乘是否確係車牌號碼ZTG —080 號
      輕型機車，抑係偽造、變造車牌號碼為ZTG —080 之機車
      ，抑係證人翁朝斌錯看車牌號碼，異議人既有駕車違規之
      事實，有如上述，即應依法裁罰。
  (四)、至異議人雖辯稱其非車主，自不得對之裁罰等語。然道路
      交通管理處罰條例第31條第6 項、第60條第2 項第1 款，
      及第63條第1 項第1 款所處罰之對象，均係駕駛人而非車
      主，此觀之各條文規定甚明，本件機車既係由異議人所駕
      駛，則依諸上開各該規定，不論車主係何人，原處分機關
      據以裁罰異議人，並無不合。
  (五)、再異議人雖又辯稱，其未曾收受交通違規舉發單云云，惟
      異議人前揭違規行為既為警當場舉發並開單，僅因異議人
      不服取締而不願收受舉發通知書，逕棄駕駛執照而離去，
      異議人顯有拒絕於違規通知單上簽章之情事，上開不服取
      締之違規事實既已經當場舉發員警記明於通知單上（此有
      前開舉發違反道路交通管理事件通知單在卷可參），依違
      反道路交通管理事件統一裁罰基準及處理細則第11條第1
      項第1 款規定，應視為異議人已收受該通知單，程序上符
      合規定，故異議人再執此為辯，實無可採。
四、綜上所述，本件異議人主張並無未依規定配戴安全帽，及不
    服從交通勤務警察取締之違規事由，並無理由，已可認定。
    惟本件異議之主張雖無理由，然道路交通管理處罰條例第60
    條第1 項規定：「汽車駕駛人，駕駛汽車有違反本條例之行
    為，經交通勤務警察或依法令執行交通稽查任務人員制止時
    ，不聽制止或拒絕停車接受稽查而逃逸者，除按各該規定處
    罰外，處新臺幣3,000 元以上6,000 元以下罰鍰。」，是該
    當上開條項處罰要件者，應限於汽車駕駛人於違規時，有不
    聽制止或拒絕停車接受稽查而逃逸之行為。本件異議人係於
    前揭時地未戴安全帽為警攔查後，因不服警察取締而棄駕照
    騎車離去，已如前述，則異議人顯無不聽制止或拒絕停車接
    受稽查而逃逸之行為，是核其所為應屬同條第2 項第1 款「
    不服從交通勤務警察之稽查」之情形，而非前開第1 項之情
    事，故原處分機關依道路交通管理處罰條例第60條第1 項之
    規定對異議人裁罰，顯有違誤，自應由本院將該部分之處分
    撤銷，逕依同條第2 項第1 款規定，裁處如主文第2 項所示
    之罰鍰，並依同條例第63條第1 項第1 款規定，記違規點數
    1 點，以資適法。至原處分機關就異議人駕駛機車，未依規
    定戴安全帽部分，依道路交通管理處罰條例第31條第6 項之
    規定，裁處新臺幣500 元，於法則無違誤，異議人就此部分
    ，仍執詞指摘，尚有未洽，應予駁回。
據上論斷，應依道路交通案件處理法第19條、第20條，裁定如主
文。
中　　華　　民　　國　　94　　年　　6 　　月　　25　　日
                  交通法庭    法　官  徐美麗
以上正本證明與原本無異。
如不服本裁定應於送達後5日內向本院提出抗告狀。
中　　華　　民　　國　　94　　年　　6 　　月　　27　　日
                              書記官  林秀敏
